【裁判字號】    89,上訴,1189
【裁判日期】    890721
【裁判案由】    偽造有價證券等
【裁判全文】
臺灣高等法院臺南分院刑事判決          八十九年度上訴字第一一八九號  Ａ
      上  訴  人  臺灣臺南地方法院檢察署檢察官
      被      告  己  ○  ○
      指定辯護人  本院公設辯護人  丁  ○  ○
右上訴人因被告偽造有價證券等案件，不服臺灣臺南地方法院八十七年度訴字第四五
號中華民國八十九年七月二十一日第一審判決（起訴案號：臺灣臺南地方法院檢察
署八十六年度偵字第四七六九號），提起上訴，本院判決如左：
      主      文
上訴駁回。
      理      由
一、公訴意旨略以：被告己○○基於概括犯意，自民國（下同）八十五年間起，連續
    多次在報紙刊登廣告，表明可貸放金錢，而乘甲○○、劉坤華、柯添成、乙○○
    、林裕東、丙○○、戊○○、劉貴仁、佳得企業行等人急需用錢之際，貸以金錢
    如借與十萬元，除令其交付空白支票抵押外，並向其收取三十五萬元之本金、利
    息，而取得與原本顯不相當之重利，並由甲○○等人交付如附表所示僅發票人簽
    章之空白支票或已填載金額、發票日之支票予己○○，以之為借款擔保。己○○
    取得上述借款人所交付之空白支票後，復意圖供行使之用，另基於概括犯意，自
    八十六年三月間起，在報紙上刊登出借支票之廣告，而於八十六年三月十八日，
    當倪建華以電話表明願購買支票時，己○○即就劉坤華所交付之票號ＧＲ000
    0000號空白支票，偽填上金額十五萬元，發票日為八十六年四月二十日，而
    在台南市立醫院前，以五萬元之代價，將該偽造之支票售予倪建華，嗣倪建華疑
    該紙支票信用有問題，而向己○○要求退錢，己○○不從，倪建華乃於八十六年
    三月二十三日再向己○○洽購二紙支票並報警，己○○則就甲○○所交付之票號
    ＡＲ0000000號空白支票上偽填金額二十萬元、發票日八十六年五月五日
    及票號ＡＲ0000000號空白支票上偽填金額十五萬元、發票日為八十六年
    五月五日，並於當日晚上十時許，在台南市○○路國賓大樓前交予倪建華，而當
    場為警查獲，並從其身上起出如附表所列之支票四十一紙、存摺七本、支票打字
    機一台。因認被告己○○涉有刑法第三百四十四條之重利罪嫌、第二百零一條第
    一項之偽造有價證券罪嫌云云。
二、本件公訴人認被告涉有右揭重利及偽造有價證券犯行，係以被告坦承借款十萬元
    與甲○○，卻在甲○○交付之空白支票上填載金額合計三十五萬元，足認其向甲
    ○○收受與原本顯不相當之重利，且被告向其他借款人收受之扣案支票大多為僅
    蓋發票人印章之空白支票，又未見授權填載支票之書面約定，且衡諸正常之金錢
    借貸債務，少有以空白支票為質押，因而推定被告係經營高利貸而要求借款人交
    付空白支票質押為主要論據。
三、訊據被告己○○否認右揭犯行，辯稱：甲○○係向伊借三十五萬元，伊只先交付
    十萬元，約定月息二分，其餘款項由甲○○交付支票託其調現，甲○○有授權伊
    填寫金額、日期，其他扣押之支票亦均係發票人向伊借錢質押者，借款人有同意
    其簽發支票之金額、日期，其借錢收取利息二分等語。查發票人甲○○及扣案如
    附表所示支票發票人劉坤華、丙○○、乙○○、佳得企業社、黃蔡春桃、戊○○
    、崔希伯（起訴書之附表誤載為翁悉新），經原審向各該付款銀行查詢，均確有
    其人開戶，此有中興商業銀行大安分行、台灣中小企業銀行東台南分行、彰化商
    業銀行北台南分行、南市區漁會信用部、華僑商業銀行新興分行、萬通銀行高雄
    分行、亞太商業銀行永康分行、中國農民銀行頭份分行、彰化銀行屏東分行函覆
    之客戶開戶資料附於原審卷及偵查卷可稽，且核其印鑑均屬相符，足見被告所持
    有之前開支票，其發票人印文並非偽造。且上開支票之發票人迭經原審傳喚，均
    因行方不明而未到庭，實無從證明被告係因重利而取得上開支票。甲○○部分並
    經本院向其戶籍地傳喚，亦因行方不明無從送達傳票，有送達證書可稽，自亦無
    從拘提。況檢察官亦未舉證除甲○○部分外，各該發票人向被告借款金額及利息
    各為若干，自亦無從推定被告有偽造有價證券及重利犯行。被告雖在甲○○交付
    之空白支票上填載金額三十五萬元，然被告辯稱係交付現金十萬元與甲○○，再
    持甲○○支票調現後給付其餘現款，非以二十五萬元為利息等語，尚查無證據證
    明其所辯不實，自難僅憑被告持有發票人蓋章之空白支票多紙，即推定被告涉有
    重利及偽造有價證券之犯行。
四、本件不能證明被告犯罪，原審為被告己○○無罪之諭知，並無不合。檢察官上訴
    意旨指摘原審採證不當，為無理由，應予駁回。
據上論結，應依刑事訴訟法第三百六十八條，判決如主文。
本案經檢察官王碧霞到庭執行職務。
中    華    民    國      八十九      年      十二      月      五      日
                                  臺灣高等法院臺南分院刑事第三庭
                                      審判長法官  楊    省    三
                                            法官  黃    三    哲
                                            法官  林    勝    木
右正本證明與原本無異。
檢察官如不服本判決，應於判決送達後十日內向本院提出上訴書。
          法院書記官  陳    嘉    琍
中    華    民    國      八十九      年      十二      月      六      日


司法院資訊處製作；財團法人民間司法改革基金會備份。
